臺灣高等法院民事判決
109年度上易字第25號
上  訴  人  盧岳秀  

訴訟代理人  邱景睿律師
被 上訴 人  許秀寶  
訴訟代理人  林恒毅律師
上列當事人間請求排除侵害等事件，上訴人對於中華民國108年1
0月24日臺灣宜蘭地方法院第一審判決（107年度訴字第90號）提
起一部上訴，本院於109年9月30日言詞辯論終結，判決如下：
    主      文
上訴駁回。
第二審訴訟費用由上訴人負擔。　　
    事實及理由
壹、程序方面　　
一、按上訴之撤回應以書狀為之。但於期日，得以言詞向法院或
    受命法官為之。民事訴訟法第459條第3項及第4項準用第262
    條第2項規定甚明。又撤回上訴，係當事人提起上訴後，以
    終結訴訟為目的之訴訟法上一方之法律行為，祇須向法院表
    示撤回之意思即生效果，故此項撤回上訴之意思表示，性質
    上不許撤回（最高法院47年台聲字第109號民事裁定意旨參
    照）。查上訴人原對被上訴人、申屠璟玲、申屠馨之、申屠
    瑜玲、申屠瑀龍、申屠睿麟（下稱申屠璟玲等5人）提起上
    訴，請求被上訴人與申屠璟玲等5人連帶移除櫻花樹，嗣因
    被上訴人及申屠璟玲等5人表明僅被上訴人有櫻花樹之處分
    權，故上訴人於本院民國109年8月27日準備程序期日陳稱：
    僅列許秀寶1人為被上訴人等語（見本院卷274頁），即以言
    詞表示撤回對於申屠璟玲等5人之上訴，自無許其再撤回該
    意思表示；是其於撤回該部分之上訴後，於言詞辯論期日陳
    稱其仍對於申屠璟玲等5人上訴等語（見本院卷299頁），自
    非法之所許，合先敘明。
二、次按不變更訴訟標的，而補充或更正事實上或法律上之陳述
    者，非為訴之變更或追加。民事訴訟法第256 條定有明文。
　　上訴人於原審主張訴外人即被上訴人之被繼承人申屠斌於其
    被繼承人盧東燦買受並占有之宜蘭縣○○鎮○○○段000地號土地
    上種植櫻花樹，侵害其占有，依侵權行為及繼承之法律關係
    ，請求被上訴人與申屠璟玲等5人連帶移除該等櫻花樹；於
    本院變更主張被上訴人與申屠斌共同以種植櫻花樹之行為侵
    害其占有，依共同侵權行為法律關係請求被上訴人移除櫻花
    樹（見本院卷245頁），屬未變更訴訟標的而更正法律上之
    陳述，亦無不合。
貳、實體方面
一、上訴人主張：宜蘭縣○○鎮○○○段000地號土地如附圖編號B2、
    469-B所示土地（下合稱系爭土地）乃伊父親盧東燦於67年1
    2月27日、69年6月29日向訴外人游茂添所購買，雖未辦理土
    地所有權移轉登記，惟游茂添已將系爭土地點交與盧東燦占
    有使用，經伊繼承取得系爭土地之占有。被上訴人明知伊為
    系爭土地之實際占有使用人，竟未經伊同意，在該土地上種
    植如附圖所示各編號之櫻花樹（下稱系爭櫻花樹），侵害伊
    之占有。爰依民法第184條第2項規定，請求被上訴人移除系
    爭櫻花樹等情（原審為上訴人敗訴之判決，上訴人不服，提
    起上訴。未繫屬本院部分，不予贅述）。上訴聲明：㈠原判
    決駁回上訴人後開第二項請求部分廢棄。㈡上開廢棄部分，
    被上訴人應將附圖編號B2、469-B範圍內之各編號櫻花樹移
    除。　
二、被上訴人則以：上訴人未舉證證明其管領系爭土地之全部，
    無從認定種植系爭櫻花樹侵奪上訴人之占有。又系爭櫻花樹
    為申屠斌所種植，而非伊所種植，伊不構成侵權行為。況上
    訴人於98年間，至遲於102年間即已知悉申屠斌在系爭土地
    種植櫻花樹，卻遲至106年6月29日始提起本件訴訟，已罹於
    時效等語，資為抗辯。答辯聲明：上訴駁回。
三、兩造不爭執事項：（見原審卷一80、81、85、86頁）
　㈠盧東燦於67年12月27日、69年6月29日依序向游茂添購買宜蘭
    縣○○鎮○○○段000地號土地面積22.6875坪及75坪。
  ㈡盧東燦於99年12月13日死亡，上訴人為其法定繼承人。
  ㈢被上訴人於75年8月5日以買賣為由，取得羅東鎮新西安段469
    地號土地之所有權。
  ㈣兩造間另案請求拆屋還地事件，業經本院105年度上易字第92
    9號民事判決確定。
  ㈤附圖所示編號B2部分土地上種植有櫻花樹及其他樹木，其中
    櫻花樹為申屠斌所種植。
四、按對於物有事實上管領之力者，方為占有人，此觀民法第94
    0條之規定即明。查，上訴人陳稱系爭土地為游茂添於67年
    、69年間出售並交付盧東燦使用，盧東燦於99年12月13日去
    世後，其基於繼承之法律關係，當然取得盧東燦合法占有系
    爭土地之權利，無須其親自占有等語（見本院卷275頁），
    已自認其並無實際管領使用系爭土地之事實。又「占有」為
    單純事實，無從因繼承關係而成立該事實。兩造於原法院10
    4年度訴字第281號事件中固不爭執附圖中紅色虛線加強磚造
    廢墟、藍色虛線區域之長加強磚造圍牆及短加強磚造圍牆、
    綠色虛線區域之桂花甲、桂花乙等區域，為盧東燦興建及種
    植，其後由上訴人繼承取得，有該案判決可稽（見原審羅補
    字卷22頁背面至23頁），惟此僅得證明上訴人因繼承關係取
    得上開地上物及植物之所有權，因而占有該等地上物及植物
    之坐落土地，無從推認除該等區域外，上訴人尚占有其他土
    地；乃系爭櫻花樹均非種植於上開上訴人占有之土地區域，
    此經原審會同兩造現場勘驗，製有勘驗筆錄，並囑託羅東地
    政事務繪製複丈成果圖可參（見原審卷二82、83、85頁），
    上訴人執之主張占有管領系爭櫻花樹所在之系爭土地，委無
    可採；上訴人又未證明其於盧東燦死亡後，業因繼承而取得
    系爭櫻花樹所在系爭土地之管領使用，上訴人主張其占有遭
    侵害，依民法第184條第2項規定請求被上訴人賠償其損害，
    即非有據。
五、綜上所述，上訴人依民法第184條第2項規定，請求被上訴人
    移除系爭櫻花樹，核非正當，不能准許。原審就此部分為上
    訴人敗訴判決，理由雖有不同，結論並無二致，上訴意旨指
    摘原判決此部分不當，求予廢棄改判，為無理由，應駁回其
    上訴。　
六、本件事證已臻明確，兩造其餘之攻擊或防禦方法及所用之證
    據，經本院斟酌後，認為均不足以影響本判決之結果，爰不
    逐一論列，附此敘明。
七、據上論結，本件上訴為無理由，依民事訴訟法第449 條第2
    項、第78條，判決如主文。
中　　華　　民　　國　　109 　 年　  10　 月　　28  　日
                  民事第二十三庭
                      審判長法  官  蕭胤瑮
                            法  官  許勻睿
                            法  官  袁雪華
正本係照原本作成。
不得上訴。
中　　華　　民　　國　　109 　年　　10　　月　　28　　日

  　　　　　　　　　　　　　書記官  蕭英傑